【裁判字號】    99,訴,1058
【裁判日期】    991011
【裁判案由】    違反毒品危害防制條例
【裁判全文】
臺灣彰化地方法院刑事判決              99年度訴字第1058號
公  訴  人  臺灣彰化地方法院檢察署檢察官
被      告  甲○○
上列被告因違反毒品危害防制條例案件，經檢察官提起公訴（99
年度毒偵字第1307號），被告於準備程序進行中就被訴事實為有
罪之陳述，本院合議庭裁定改由受命法官獨任以簡式審判程序審
理，判決如下：
    主    文
甲○○施用第一級毒品，累犯，處有期徒刑拾壹月。
    事    實
一、甲○○前於民國93年間因施用毒品案件，經本院以裁定送觀
    察、勒戒後，認無繼續施用毒品之傾向，於93年3月16日執
    行完畢釋放，並經臺灣彰化地方法院檢察署檢察官以93年度
    毒偵字第435號為不起訴處分確定；其於上開觀察勒戒執行
    完畢5年內再因施用第一級毒品案件，經本院以94年度訴字
    第1872號判決判處有期徒刑7月；又施用毒品案件，經本院
    以96年度訴字第2571號、97年度訴字第1812號判決分別、10
    月、10月確定，甫於民國98年12月7日執行完畢。詎其不知
    悔改，復基於施用第一級毒品海洛因之犯意，於99 年4月20
    日晚上10時許，在彰化縣溪湖鎮○○○○○道路旁，將海洛
    因加水混合後，以針筒注射手臂靜脈之方式，施用第一級毒
    品海洛因1次。嗣於99年4月21日經警偵辦其他販毒案件時，
    為警通知到場，經其同意採尿送驗，結果呈毒品可待因及嗎
    啡陽性反應，始悉上情。
二、案經彰化縣警察局溪湖分局報告臺灣彰化地方法院檢察署檢
    察官偵查起訴。
    理    由
一、本件被告甲○○所涉為死刑、無期徒刑、最輕本刑為3年以
    上有期徒刑或高等法院管轄第一審案件以外之罪，並於本院
    行準備程序時就被訴事實為有罪之陳述，本院合議庭依刑事
    訴訟法第273條之1第1項規定，裁定改由受命法官獨任行簡
    式審判程序，先予敘明。
二、上開事實業據被告甲○○於警詢、檢察官偵訊、本院準備程
    序及審理時均坦承不諱，且被告於99年4月21日經警採集尿
    液，經送詮昕科技股份有限公司檢驗結果，確呈嗎啡陽性反
    應，此有彰化縣警察局溪湖分局委託檢驗尿液代號與真實姓
    名對照表及詮昕科技股份有限公司出具之濫用藥物尿液檢驗
    報告等附卷可稽，足徵被告自白核與事實相符，堪可據為論
    罪科刑之依據。
三、按修正毒品危害防制條例就施用毒品者，僅於「初犯」及「
    5年後再犯」二種情形，有其追訴條件之限制，即須於初犯
    經觀察、勒戒或強制戒治釋放後，5年內均無施用毒品之行
    為，始能認其前所實施之觀察、勒戒或強制戒治已足遮斷毒
    癮，而得於5年後再犯時，再予適用初犯之規定，重行觀察
    、勒戒等程序；倘5年內已經再犯，被依法追訴處罰，縱其
    第3次（或第3次以上）施用毒品之時間在初犯釋放5年以後
    ，即與「5年後再犯」之情形有別，且因已於「5年內再犯」
    ，顯見其再犯率甚高，原實施觀察、勒戒或強制戒治，已無
    法收其實效，而無5年戒斷期之存在，自無再經觀察、勒戒
    及強制戒治之必要，應由檢察官逕行起訴，此有最高法院95
    年度臺非字第59、65號判決及95年度第7次刑事庭會議及97
    年度第5次刑事庭會議決議意旨足供參照。查本件被告前於
    93年間因施用毒品案件，經本院以裁定送觀察、勒戒後，認
    無繼續施用毒品之傾向，於93年3月16日執行完畢釋放，並
    經臺灣彰化地方法院檢察署檢察官以93年度毒偵字第435號
    為不起訴處分確定；其於上開觀察勒戒執行完畢5年內再因
    施用第一級毒品案件，經本院以94年度訴字第1872號判決判
    處有期徒刑7月；又施用毒品案件，經本院以96年度訴字第
    2571號、97年度訴字第1812號判決分別、10 月、10月確定
    ，甫於民國98年12月7日執行完畢等情，有臺灣彰化地方法
    院檢察署刑案資料查註紀錄表及臺灣高等法院被告前案紀錄
    表各1份在卷可考，則其再犯本件施用第一毒品犯行，按諸
    前揭說明，即與5年後再犯之情形有別，自應逕行追訴。
四、核被告所為，係犯毒品危害防制條例第10條第1項之施用第
    一級毒品罪。其持有第一級毒品進而施用，其持有之低度行
    為，應為其施用之高度行為吸收，不另論罪。又被告有上開
    犯罪事實欄所載之前科紀錄，有臺灣高等法院被告前案紀錄
    表1份在卷為憑，其於有期徒刑執行完畢後，5年內故意再犯
    本件有期徒刑以上之罪，為累犯，應依刑法第47條第1項之
    規定加重其刑。爰審酌被告前有多次施用毒品前科，屢次經
    徒刑之執行後，猶未能深切體認毒品危害己身之鉅，及早謀
    求脫離毒害之道，反而於出監後再犯，未見有何收斂、警惕
    之意，無視於毒品對於自身健康之戕害及國家對於杜絕毒品
    犯罪之禁令，自有使其接受相當時期監禁以敦化性情之必要
    ，另審度施用毒品為自戕行為，犯罪心態與一般刑事犯罪之
    本質並不相同，容應以「病人」之角度考量，並慮及施用毒
    品後常伴隨其餘反社會性之行為出現，對社會造成危害，及
    其犯罪之動機、方法、手段、暨犯後坦承犯行，到庭態度良
    好等一切情狀，量處如主文所示之刑。
據上論斷，應依刑事訴訟法第273條之1第1項、第299條第1項前
段，毒品危害防制條例第10條第1項，刑法第11條前段、第47條
第1項，判決如主文。
本案經檢察官趙冠瑋到庭執行職務。
中    華    民    國    99    年    10    月    11    日
                          刑事第二庭  法  官  郭玄義
以上正本證明與原本無異。
如不服本判決應於收受判決後10日內向本院提出上訴書狀，並應
敘述具體理由；其未敘述上訴理由者，應於上訴期間屆滿後20日
內向本院補提理由書（均須按他造當事人之人數附繕本）「切勿
逕送上級法院」。
中    華    民    國    99    年    10    月    11    日
                                      書記官  魏嘉信
附錄：論罪科刑法條：
毒品危害防制條例第十條
施用第一級毒品者，處六月以上五年以下有期徒刑。
施用第二級毒品者，處三年以以下有期徒刑。

司法院資訊處製作；財團法人民間司法改革基金會備份。
